臺灣臺南地方法院刑事判決　　　　　　　　　　　　九十二年度交訴字第二四號
　　公　訴　人　臺灣台南地方法院檢察署檢察官
　　被　　　告　丁○○
　　　　　　　　己○○
　　右　一　人
　　輔　佐　人
　　即被告之子　戊○○
右列被告等因過失致死案件，經檢察官提起公訴（九十二年度偵字第九二五六號），
本院判決如左：
    主  文
丁○○從事業務之人，因業務上之過失致人於死，處有期徒刑陸月，如易科罰金，以
佰元折算壹日。
己○○從事業務之人，因業務上之過失致人於死，處有期徒刑陸月，如易科罰金，以
佰元折算壹日。
    事  實
一、丁○○為泥水匠，平素以駕駛車號８Ｊ─１９１１號自小貨車作為載運黏貼磁磚
    工具及上工之用，駕駛為其附隨業務；而己○○為果農，平素以駕駛農用搬運拼
    裝車至果園上工為業，駕駛亦為其附隨業務，其二人俱為從事業務之人。丁○○
    於民國九十二年二月十六日下午，駕駛該輛車號８Ｊ─１９１１號自小貨車至客
    戶家黏貼磁磚完畢後，搭載丙○○返家而沿台南縣玉井鄉○○村○道台三線由南
    往北方向行駛，於同日十八時三十分許，途經沙田村省道台三線三八五公里（起
    訴書記載為三八五．六公里）與沙田社區之設有閃光黃燈號誌交岔路口處時，本
    應注意汽車行駛時，駕駛人應注意車前狀況，並隨時採取必要安全措施，而汽車
    行駛至交岔路口，其行進、轉彎，應遵守燈光號誌之指示且閃光黃燈表示警告，
    車輛應減速接近，注意安全，小心通過，而依當時情形，客觀上又無不能注意之
    情事，其能注意竟疏未注意該處為速限五十公里之丁字型岔路口，可能會有人車
    穿越道路之車前狀況，未採取減速接近並保持隨時可以煞停之安全措施，仍以時
    速五十公里之高速持速直行欲通過岔路口，致其車頭自後撞上騎乘腳踏車沿沙田
    社區由西向東穿越岔路口橫駛而出之陳鑫雀，造成陳鑫雀飛撞上小貨車右前擋風
    玻璃而跌落在慢車道上，丁○○隨即與丙○○下車並以電話報警，而路人甲○○
    途經見狀亦將其騎駛之機車橫停在陳鑫雀倒臥處前，並以車頭燈朝北上慢車道搖
    晃示警。適己○○無照駕駛農用搬運拼裝車至果園噴灑完農藥後，沿該處省道台
    三線慢車道由南向北行駛而至，己○○本亦應注意農用搬運拼裝車未經核准領用
    牌證不得行駛，且其並未考領小型車駕駛執照不得行駛動力機械上路，而汽車行
    駛時，駕駛人應注意車前狀況，並隨時採取必要安全措施，依當時情形，客觀上
    亦無不能注意之情事，其能注意竟亦疏未注意前方車道有機車燈示警之車前狀況
    ，未採取減速接近並先停止於該處察看，認為安全時方得續行之必要安全措施，
    仍貿然持速繞過甲○○機車後再切入慢車道行駛，致其拼裝車右後輪輾壓過陳鑫
    雀之腹部，陳鑫雀經送醫後，仍因肝脾裂傷、頭腹撞壓傷、低血容積休克，於翌
    日（十七日）上午十時四十五分許不治死亡。車禍事故發生後，台南縣警察局玉
    井分局交通事故處理小組員警據報到場處理，在警員尚不知何人為肇事車輛之駕
    駛人前，丁○○及己○○均在場表示其各為駕駛人並自首犯行，接受裁判。
二、案經臺灣台南地方法院檢察署檢察官據報相驗後自動檢舉偵查起訴。
    理  由
一、訊據被告丁○○對於右開時、地駕車發生追撞車禍，致被害人陳鑫雀死亡之事實
    均坦承不諱，另訊據被告己○○固坦承於右揭時地駕駛拼裝車經過肇事現場，惟
    矢口否認有何過失，辯稱：其車子並無輾壓過被害人陳鑫雀云云。惟查，死者陳
    鑫雀係因本件車禍不治死亡，不僅經臺灣台南地方法院檢察署檢察官督同檢驗員
    相驗明確，並製有勘驗筆錄、驗斷書及相驗屍體證明書等附卷可憑，且死者經局
    部勘驗結果，係發現其恥骨骨折、骨盆骨折及肝臟挫傷合併寬約三十公分、骨盆
    下腹部及大腿呈帶狀挫傷出血瘀青腫大約寬二十三公分，依肝脾骨盆之傷及大腿
    前後瘀傷綜合，應以輾壓最為可能；另被害人所著之外套因受壓砸而破損，且所
    著之連肩式袖套亦因壓砸而有破損之痕跡；而被告己○○所駕駛之前開拼裝車右
    前輪與右後車輪輪胎寬度各為十四公分及三十公分等情，亦有前開驗斷書、勘驗
    筆錄、奇美醫學中心診斷證明書載明及卷附之現場勘驗照片可稽，足見被害人腹
    部有遭車輛輾壓過，且其傷勢寬度與被告己○○之拼裝車右後輪輪寬相當甚明，
    參以證人丙○○於本院審理時復到庭陳證：發生車禍後其與被告丁○○隨即下車
    ，被告丁○○並以電話報案，被害人當時是趴在機車道上發出呻吟，而其本人則
    蹲在被害人旁邊並一直叫她，後來大約五分鐘後，被告己○○之農用搬運車自後
    駛來，並繞過甲○○的機車再切入後就輾壓過被害人腹部，被害人被壓過後整個
    人並翻了一圈等語綦詳（見本院九十三年二月二十六日審判筆錄），核與證人甲○○於本院同日審理時到庭結證：「我當時用機車車頭燈閃爍向農用搬運車駕駛
    人警告防止再發生事情，農用搬運車接近我的機車時轉向我的右手邊，經過我的
    身後的情形我沒有看到，但是我聽到丁○○在大喊己○○的農用搬運車已經撞到
    人，己○○聽到後有停車下來幫忙處理」、「（問：你到事故現場時被害人位置
    如何？）被害人是頭朝向路邊橫躺在慢車道上」、「（問：農用搬運車經過你身
    後有無聽到發出任何聲音？）有聽到『喀』的一聲」、「（問：當時你回頭時有
    無看到被害人翻一圈？）當時車禍後我看到被害人右側側躺臉朝玉井的方向，然
    後農用搬運車經過後我聽到丁○○大喊一聲後我看到被害人是變成仰躺的形狀」
    等語之情節相符（見本院前開同日審判筆錄），此外復有道路交通事故現場圖暨
    道路交通事故調查報告表共三紙、道路交通事故現場蒐證照片二十幀在卷可資佐
    證，顯見被告己○○所駕之拼裝車確有輾壓過倒臥在地之被害人陳鑫雀腹部無訛
    ，是其辯稱並未輾壓過被害人云云，顯係卸責之詞，無足採信。按拼裝車輛，未
    經核准領用牌證行駛者，處汽車所有人新臺幣三千六百元以上一萬零八百元以下
    罰鍰，並禁止其行駛；汽車駕駛人，有未領有駕駛執照駕車情形者，處新臺幣六
    千元以上一萬二千元以下罰鍰，並當場禁止其駕駛及扣留其車輛牌照，道路交通
    管理處罰條例第十二條第一項第二款、第二十一條第一項第一款分別定有明文。
    次按汽車行駛時，駕駛人應注意車前狀況，並隨時採取必要之安全措施；汽車行
    駛至交岔路口，其行進、轉彎，應遵守燈光號誌之指示；動力機械行駛於道路時
    ，其駕駛人必須領有小型車以上之駕駛執照；閃光黃燈表示警告，車輛應減速接
    近，注意安全，小心通過，道路交通安全規則第九十四條第三項、第一百零二條
    第一項第一款、第八十三條第二項，道路交通標誌標線號誌設置規則第二百十一
    條第一項第一款亦分別規定甚明。查被告丁○○有經正常程序考領駕照，為有駕
    駛經驗之人，對於上開交通安全規則自知之甚稔，而被告己○○明知該輛農用搬
    運拼裝車未經核准領用牌證不得行駛，竟仍違規行駛上路，且其僅持有重型機車
    駕照而未曾考領小型車駕照乙節，亦有交通部公路總局嘉義區監理所麻豆監理站
    九十二年十二月八日嘉監麻字第０９２００１３７５９號函在卷可稽，是其本不
    應駕駛農用搬運拼裝車，而其既要行駛該輛動力機械上路，對於上開交通安全規
    則亦應知悉，俱為其等應注意之事項，而肇事當時係天氣晴朗、暮光、四線道、
    柏油路面、標線清晰、有快慢車道劃分、閃光黃燈岔路口、路面乾燥、無缺陷、
    無障礙物、視距良好、速限五十公里，有前開調查報告表存卷可考，足見依當時
    狀況被告二人客觀上並無不能注意之情狀。是被告丁○○其應注意並能注意該處
    為速限五十公里之丁字型岔路口，可能會有人車穿越道路之車前狀況，竟疏未注
    意採取減速接近並保持隨時可以煞停之安全措施，仍以時速五十公里之高速持速
    直行欲通過岔路口，致其車頭自後撞上騎乘腳踏車橫向穿越岔路口駛出之被害人
    陳鑫雀，造成陳鑫雀飛撞上小貨車右前擋風玻璃而跌落在慢車道上，另被告己○○亦應注意能注意而疏未注意前方車道已有機車燈示警之車前狀況，未採取減速
    接近並先停止於該處察看，認為安全時方得續行之必要安全措施，仍貿然持速繞
    過機車燈後再切入慢車道行駛，致其拼裝車右後輪輾壓過被害人陳鑫雀之腹部，
    被害人陳鑫雀並因前開追撞及輾壓受傷送醫不治死亡，被告二人均有違前開規定
    之注意義務，其二人均顯有過失，本件車禍經送臺灣省台南區車輛行車事故鑑定
    委員會鑑定結果亦同此認定，並鑑定被告二人均為肇事原因，有該委員會南鑑字
    第九二一七０九號鑑定意見書一份在卷可為佐參。而本件被害人陳鑫雀係因此次
    車禍不治死亡，是被告二人之過失駕駛行為，與被害人之死亡結果間，具有相當
    因果關係，亦無疑義。從而，本件事證已甚明確，被告二人前揭犯行，堪以認定
    。
二、核被告丁○○、己○○所為，均係犯刑法第二百七十六條第二項之業務過失致人
    於死罪。被告己○○係無駕駛執照駕車，因而致被害人死亡，應依道路交通管理
    處罰條例第八十六條第一項規定加重其刑。又被告二人於肇事後未被有偵查權之
    公務員或機關發覺其為犯嫌前，均留在事故現場向到場處理之警員自承犯行，進
    而接受裁判，此業經被告供明在卷可按，並經現場處理員警即台南縣警察局玉井
    分局交通事故處理小組警員姜文進以報告書陳明無訛，被告二人行為均合乎自首
    之要件，均應依刑法第六十二條前段減輕其刑，被告己○○部分並依法先加後減
    之。爰審酌被告丁○○另有一過失致死案件業經本院判處有期徒刑六月確定在案
    （於本案未構成累犯）之前科紀錄，有臺灣高等法院被告全國前案紀錄表在卷可
    憑，而被告己○○未有何前科紀錄、各自應負過失責任之程度即其二人均為肇事
    原因、造成被害人陳鑫雀死亡之結果、及其中被告丁○○有坦認犯行且已與被害
    人家屬達成民事和解，而被告己○○未能坦承犯行且尚未與被害人家屬和解等一
    切情狀，分別量處如主文所示之相同刑度，並均諭知易科罰金之折算標準，以資
    懲儆。
據上論斷，應依刑事訴訟法第二百九十九條第一項前段，道路交通管理處罰條例第八
十六條第一項，刑法第十一條前段、第二百七十六條第二項、第六十二條前段、第四
十一條第一項前段，罰金罰鍰提高標準條例第一條前段、第二條，判決如主文。
本案經檢察官乙○○到庭執行職務。
中      華      民      國      九十三      年     三     月    十一    日
                                  臺灣臺南地方法院交通法庭
                                      審判長法  官  黃光進
                                            法  官  周紹武
                                            法  官  張瑛宗
右正本證明與原本無異。
如不服本判決，應於判決送達後十日內，向本院提出上訴狀。
                                            書記官  陳志德
中      華      民      國      九十三      年     三     月    十一    日
附錄本案論罪科刑法條：
中華民國刑法第二百七十六條
(過失致死罪)
因過失致人於死者，處二年以下有期徒刑、拘役或二千元以下罰金。
從事業務之人，因業務上之過失犯前項之罪者，處五年以下有期徒刑或拘役，得併科
三千元以下罰金。
